臺灣臺中地方法院刑事裁定
110年度原訴字第111號
聲  請  人  
即  被  告  張哲銘



上列聲請人即被告因違反廢棄物清理法案件（110年度原訴字第1
11號），聲請發還扣押物，本院裁定如下：
    主    文
聲請駁回。
    理    由
一、聲請意旨略以：聲請人即被告張哲銘所有之車牌號碼000-00
    00號營業貨運曳引車及車牌號碼00-00號營業半拖車（下稱
    本案扣押車輛），因被告違反廢棄物清理法案件，經扣押在
    案，而本案扣押車輛為被告賴以生活之工具，又非違禁物，
    本案亦無續行對該車輛採證之必要，且暫行發還無礙於將來
    判決沒收之執行，為免該車輛因未能適時保養造成損壞，爰
    依法聲請發還被告暫行保管等語。
二、按供犯罪所用、犯罪預備之物或犯罪所生之物，屬於犯罪行
    為人者，得沒收之，刑法第38條第2項定有明文。另按可為
    證據或得沒收之物，得扣押之。扣押物若無留存之必要者，
    不待案件終結，應以法院之裁定或檢察官命令發還之，刑事
    訴訟法第133條第1項、第142條第1項前段分別定有明文。而
    所謂扣押物無留存之必要者，乃指非得沒收之物，且又無留
    作證據之必要者，始得依前開規定發還；倘扣押物尚有留存
    之必要者，即得不予發還；又該等扣押物有無留存之必要，
    並不以係得沒收之物為限，且有無繼續扣押必要，應由審理
    法院依案件發展、事實調查，予以審酌（最高法院101年度
    台抗字第125號裁定意旨參照）。
三、經查：
　㈠被告因涉犯違反廢棄物清理法案件，經警徵得其同意後，於
    民國110年10月13日下午2時30分許，在彰化縣○○鄉○○路0段0
    0號執行搜索，並扣得本案扣押車輛，嗣經臺灣臺中地方檢
    察署檢察官偵結後，認本案扣押車輛係被告駕駛，供其違反
    廢棄物清理法犯行所用，而以110年度偵字第24995、33055
    、34714、40355、40337、40338號提起公訴，並聲請宣告沒
    收本案扣押車輛，現由本院以110年度原訴字第111號案件（
    下稱本案）審理中等情，有被告自願受搜索同意書、內政部
    警保安警察第七總隊第三大隊第二中隊搜索扣押筆錄、扣押
    物品目錄表及檢察官起訴書各1份在卷可稽(110偵33055卷二
    第227至232、237頁，本案卷一第11至25頁)，此部分堪以認
    定。
  ㈡被告雖主張為本案扣押車輛之所有人而執前詞聲請發還暫行
    保管，惟本案扣押車輛之登記車主為宏溢貨運有限公司，有
    車號查詢汽車車籍結果、車號查詢拖車車籍結果各1份在卷
    可查，則該車輛是否為被告所有，尚非無疑，自不能僅憑該
    車輛係由被告駕駛且於被告持有狀態中扣案，即遽行認定被
    告為所有人，進而准予發還責付保管，被告上開聲請，已難
    認有據。再者，本案雖經辯論終結，惟仍未宣判，且檢察官
    對本案扣押車輛聲請宣告沒收，於判決確定前，實難逕認本
    案扣押車輛與應沒收之標的無關，為確保日後審理之需要及
    保全將來執行之可能，仍有留存之必要。綜上，被告就本案
    扣押車輛，聲請發還暫行保管，並無理由，應予駁回。
四、依刑事訴訟法第220條，裁定如主文。
中　　華　　民　　國　　111 　年　　11　　月　　22　　日
                  刑事第十庭  審判長法  官  陳培維
　　　　　　　　　                  法  官  陳怡珊
　　　　　　　　　                  法  官　鄭永彬　　　
                                    　
上正本證明與原本無異。
如不服本裁定，應於送達後五日內，向本院提出抗告狀。
                                    書記官  吳欣叡
中　　華　　民　　國　　111 　年　　11　　月　　22　　日